【裁判字號】    90,上訴,377
【裁判日期】    900530
【裁判案由】    違反毒品危害防制條例
【裁判全文】
臺灣高等法院高雄分院刑事判決                      九十年度上訴字第三七七號
    上  訴  人
    即  被  告  甲○○
    指定辯護人  本院公設辯護人  李佩娟
右上訴人因違反毒品危害防制條例案件，不服臺灣屏東地方法院八十九年度訴字第五
六三號，中華民國九十年一月三十日第一審判決（起訴案號：臺灣屏東地方法院檢察
署八十九年度偵字第三六八一號）提起上訴，本院判決如左：
    主  文
原判決撤銷。
甲○○連續販賣第貳級毒品，處有期徒刑捌年。
扣案第貳級毒品安非他命肆點捌公克（驗後毛重肆點柒伍公克）、拾捌點柒公克（驗
後毛重拾捌點陸伍公克）均沒收銷毀之；0000000000號行動電話壹具沒收
；販賣毒品所得財物新臺幣肆仟元沒收，如全部或一部不能沒收時，以其財產抵償之
。
    事  實
一、甲○○曾於民國八十五年間，因違反麻醉藥品管理條例案件，經臺灣屏東地方法
    院判處有期徒刑五年十月，褫奪公權五年，於八十五年十月二十一日確定，於八
    十五年十一月二十一日入監執行，指揮書執行完畢日期為九十一年三月三十一日
    （該案現仍尚未執行完畢）；詎其仍不知悔改，竟意圖營利，基於販賣第二級毒
    品安非他命之概括犯意，先於八十九年六月十八日下午六時許，以其所有000
    0000000號行動電話為聯絡方式，在屏東縣屏東市○○里○○路六十九號
    其住處門前，以每小包第二級毒品安非他命，新臺幣（下同）一千元之價錢，販
    賣第二級毒品安非他命二包予江俊明，計販得二千元（即每包一千元）。復於八
    十九年六月十八日某時，以相同之行動電話聯絡方式，在上開住處前，販售第二
    級毒品安非他命二千元予王錫祈，甲○○亦取得款項二千元。嗣警方於八十九年
    六月二十日查獲王錫祈持有安非他命，循其供述，並由王錫祈出面佯為向甲○○
    購買安非他命（先由警員撥通電話，再由王錫祈與甲○○聯繫）後，於八十九年
    六月二十一日零時三十分許，在上開甲○○住處前雙方所約定之交易地點，查獲
    甲○○，同時在甲○○上開住處屋簷下放置五金加工的箱子上，查獲並扣得甲○
    ○準備以二千元販售予王錫祈之第二級毒品安非他命四．八公克（起訴書誤載為
    三點九公克，驗後毛重四．七五公克）。警方隨即在甲○○住處屋內起出並扣得
    其所持有，意圖供販售之第二級毒品安非他命十八．七公克（起訴書誤載為十五
    點七公克，驗後毛重十八．六五公克）、甲○○所有，用以供販售安非他命之0
    000000000號行動電話一具。甲○○施用毒品所用之海洛因一公克、安
    非他命吸食器一組暨甲○○所自製，但無法證明係其供販售安非他命所用之磅秤
    十四個。此時適江俊明前往甲○○住處，一併為警查獲（王錫祈、江俊明及甲○
    ○施用毒品部分，另由檢察官偵辦，當時江俊明身上亦為警查獲安非他命一包０
    ．六公克，但無法證明該包安非他命與本案有關）。
二、案經屏東縣警察局屏東分局報請臺灣屏東地方法院檢察署檢察官偵查起訴。
    理  由
一、訊據被告甲○○矢口否認有販賣第二級毒品安非他命予王錫祈、江俊明，辯稱：
    伊未曾販售安非他命予任何人，八十九年六月二十一日王錫祈有打000000
    0000號行動電話給伊，但伊不認識王鍚祈，亦不知王鍚祈為何會有伊之電話
    ，且伊當時剛好騎機車要出去吃麵，伊因有時候會在伊家之屋簷那邊施用安非他
    命，因此才會將安非他命放在該處，警方於八十九年六月二十一日在伊之住處查
    獲之安非他命、磅秤及手機確為伊所有，其中安非他命為供自己吸食所用，磅秤
    純為把玩，伊確無販賣之情事云云。惟查：
    （一）前揭事實，業據被告於警訊時供承不諱（見警卷八十九年六月二十一日筆
          錄），核與王鍚祈、江俊明於警、偵訊時證述屬實（見偵查卷第九頁反面
          、第十頁、第十二頁、第十七頁、第十八頁、第二十九頁反面、第三十頁
          ），並有安非他命四．八公克（驗後毛重四．七五公克）、十八．七公克
          （驗後毛重十八．六五公克）及被告甲○○所有，用以供販售安非他命之
          0000000000號行動電話一具扣案可證，而上開扣案之安非他命
          ，經送鑑定，確均屬安非他命無訛，有高雄醫學大學附設中和紀念醫院檢
          驗報告二紙在卷可憑（見原審卷第六十五頁、第六十六頁），且被告復供
          稱警訊時並未受刑求（見原審卷第二十二頁、本院卷第六十頁），被告於
          警訊筆錄製作完成後，警方曾提示予被告觀看，並在筆錄上簽名按指印之
          事實，亦經證人潘福良於本院調查時結證明確（見本院卷第五十九頁），
          顯然被告於警訊筆錄內之供述，應屬可採。而經原審法院調取資料查詢，
          該支扣案之行動電話登記使用用戶名稱雖為施朝記，用戶地址為屏東市重
          南里六九號，固有用戶表一紙在卷可供依憑（見通聯紀錄內所附），惟該
          支行動電話確係被告所有，並經被告於本院審理時供述明確（見本院九十
          年五月十六日筆錄），且上開文件所記載用戶之名稱及住址均與被告相似
          ，且係由被告使用中被查扣，顯然應係筆誤，該支行動電話應係被告所有
          。
    （二）王錫祈、江俊明前於警、偵訊時皆供稱，伊等均係以公用電話及行動電話
          撥打被告甲○○所有0000000000行動電話聯絡購買安非他命事
          宜，復經調閱被告甲○○所有之0000000000號行動電話通聯紀
          錄，八十九年六月二十一日凌晨零時十三分許，被告確有與江俊明之00
          00000000號之通聯紀錄，此有該通聯紀錄可稽（見卷外附通聯記
          錄第五十五頁）。王錫祈、江俊明與被告甲○○若非果有證述第二級毒品
          安非他命之交易關係，則王錫祈、江俊明豈得輕易知悉被告所持用行動電
          話之號碼，足見王錫祈、江俊明所言非虛，被告甲○○前揭販賣第二級毒
          品安非他命犯行，顯足採信。再警方係循王錫祈之供述，並由王錫祈出面
          佯為向被告甲○○購買安非他命，而於八十九年六月二十一日零時三十分
          於雙方約定交易地點即被告住處查獲被告，並於其住處屋簷下放置五金加
          工的箱子上及屋內，分別查獲安非他命四．八公克及十八．七公克，嗣江
          俊明恰前往甲○○住處，一併為警查獲等情，亦據證人即查獲之警員潘福
          良供證在卷（見原審卷第三十三頁反面、第三十四頁）。又扣案之毒品四
          ．八公克（驗後毛重四．七五公克）、十八．七公克（驗後毛重十八．六
          五公克）確係第二級毒品安非他命，亦有高雄醫學大學附設中和紀念醫院
          檢驗報告（見原審卷第六十五、第六十六頁）二紙可按，亦如前所述。益
          足證明被告確係販賣安非他命無訛。
    （三）證人江俊明嗣於原審審理中證稱：伊僅與甲○○一同施用毒品，伊於警偵
          訊中未依實供述等語；另證人王錫祈於本院審訊中翻異前詞，改稱：伊購
          買毒品時皆係以電話聯絡，電話號碼及向何人所買均已忘了，並否認向蘇
          朝記購買安非他命，當時伊的行動電話在警察那裡，是警察自己打的電話
          ，再叫他聽，伊並未打電話給甲○○云云（見本院卷第三十三至第三十五
          頁）。惟被告對於販賣第二級毒品安非他命予王錫祈、江俊明一節，已經
          證人王錫祈、江俊明於警、偵訊中指證歷歷在卷，且互核被告所供與證人
          王錫祈、江俊明二人所證相符，復有被告所有行動電話通聯記錄在卷可稽
          ，被告販賣第二級毒品安非他命犯行足堪認定。證人事後之改稱，要屬迴
          護被告之詞，自不足為被告有利之認定。
    （四）被告供稱曾於八十九年六月十八日晚上六時許，以行動電話聯絡之方式，
          以二千元賣二小包安非他命予江俊明；而江俊明亦證述稱：安非他命係向
          被告買的，八十九年六月十八日向他買的，顯然被告確曾於八十九年六月
          十八日晚上六時許，販賣安非他命二千元予江俊明。又被告復供稱：該放
          置在伊家屋簷下五金加工箱子上之安非他命，係要賣給王錫祈，亦核與證
          人王鍚祈所證述之情節相符，顯然被告確曾販賣安非他命予王鍚祈。被告
          嗣後所辯尚難採信。
    （五）綜上所述，被告所辯，暨證人王錫祈嗣後於本院調查時之證述，純係嗣後
卸責及迴護之詞，均不足採信。本件事證明確，被告犯行堪以認定。證人
          江俊明雖經本院傳訊而未到庭，惟其已於警、偵訊時證述甚為明確，且本
          件事證已臻明確，自無庸再予傳訊，併予敘明。
二、查安非他命係毒品危害防制條例第二條所稱之第二級毒品。被告於八十九年六月
    二十一日為警查獲時，雖因王錫祈佯稱欲購買安非他命，並無實際購買之真意，
    但被告既有販毒之故意且依約由前往，即已著手實施販毒之行為，惟王錫祈虛與
    被告買賣毒品，意在協助警察辦案，以求人贓俱獲，且警察既已埋伏在側，伺機
    逮捕，事實上被告與王錫祈不能真正完成買賣毒品之行為，故被告此次之行為，
    應屬未遂（最高法院八十五年第四次刑庭會議決議意旨參照）。被告先後數次販
    賣第二級毒品安非他命予王鍚祈、江俊明之行為，核其所為，係犯毒品危害防制
    條例第四條第二項之販賣第二級毒品既遂罪及同條第五項、第二項之販賣第二級
    毒品未遂罪。又被告販賣安非他命前持有安非他命之低度行為，為販賣之高度行
    為所吸收，不另論罪。被告先後多次犯行，時間緊接，所犯均係構成要件相同之
    罪，顯係基於概括犯意反覆為之，為連續犯，應依刑法第五十六條之規定論以販
    賣第二級毒品既遂罪。法定刑無期徒刑部分，依法不得加重，其餘部分依法加重
    其刑。
三、公訴意旨略以：被告意圖營利而基於販賣第二級毒品安非他命之概括犯意，自八
    十九年五月起至同年六月十七日止，在屏東縣屏東市○○里○○路六十九號住處
    附近，連續多次販賣第二級毒品安非他命予王錫祈及江俊明施用，每一小包（重
    量不詳）新台幣（下同）五百元至一千元不等。嗣警方於八十九年六月二十日查
    獲，因認被告亦涉犯前開販賣安非他命之罪嫌。
四、按犯罪事實應依證據認定之，無證據不得推定其犯罪事實；不能證明被告犯罪者
    ，應諭知無罪之判決，刑事訴訟法第一百五十四條、第三百零一條第一項分別定
    有明文。而認定犯罪事實應依證據，為刑事訴訟法所明定，故被告否認犯罪事實
    所持之辯解，縱屬不能成立，仍非有積極證據足以證明其犯罪行為，不能遽為有
    罪之認定；又告訴人之告訴，係以使被告受刑事訴追為目的，是其陳述是否與事
    實相符，仍應調查其他證據以資審認，最高法院著有三十年上字第一八三一號判
    例、五十二年臺上字第一三○○號判例可資參照。
五、訊據被告堅決否認有前開販賣之犯行，辯稱：伊確未曾販賣安非他命予王錫祈及
    江俊明等語。經查：
    （一）被告先於警訊時供稱：伊係係八十九年四月底起販賣安非他命予王鍚祈，
          都是五百元至一千元賣予王鍚祈（見警卷八十九年六月二十一日筆錄）；
          惟王鍚祈先則於偵查時證述稱：伊自八十九年五月下旬起購買安非他命，
          一包五百元至一千元；繼則證稱：我在被抓前共跟蘇（即被告）買十餘次
          ，平均二、三天買一次，交易地點均在被告他家附近池塘（以上見偵查卷
          第十二頁、第十八頁反面）；嗣被告復否認其家附近有池塘，顯然彼此所
          供及所證買賣之起算時間及交易地點均不一致，且均未有任何安非他命扣
          案暨其他物品供為佐證，尚難謂彼此之自白相符。
    （二）被告復於警訊時自白只賣江俊明二次安非他命（見前開警卷），惟證人江
          俊明則證述稱：自八十九年四月起開始買的（見偵查卷第十頁）；繼復稱
          ：他（指被告）均是免費拿給我，我確實有向他買，是今年（指八十九年
          ）五月間開始買的（見偵查卷第十七頁反面、第十八頁）；又稱：伊自八
          十九年四月底起向被告購買安非他命（見偵查卷第二十九頁反面），渠等
          之供述及證述亦互不一致，亦難謂彼此之自白真實而可採信。
    （三）被告之供述及證人王鍚祈、江俊明之證述既有上開不符之處，且無相關之
          物品扣案，此部分自難以販賣安非他命罪相繩。此外復查無其他積極證據
          足認被告有於此時間販賣安非他命，即屬不能證明被告有上開之犯罪。惟
          因公訴人認與上開有罪部分係連續犯，為裁判上一罪，自不另為無罪之諭
          知。
六、原審判決對於被告予以論罪科刑，固非無見，惟查：（一）被告係於八十九年六
    月十八日先後販賣安非他命予王錫祈、江俊明各一次；復於八十九年六月二十日
    因王鍚祈被查獲，而於八十九六月二十一日凌晨零時三十分許，約被告販賣安非
    他命，為警查獲而未遂；惟原審認定被告係自八十九年五月起至同年六月十八日
    止，販賣安非他命予王鍚祈、江俊明，事實之認定，即不符實情。（二）被告於
    八十九年六月十八日係販賣安非他命各二千元予王鍚祈、江俊明，而八十九年六
    月二十一日凌晨則未取得任何款項，顯然被告販賣毒品所得之財物為四千元，而
    原判決則認其所得財物係一萬元，亦有違誤。（三）上開扣案之0000000
    000行動電話係被告所有供犯罪所用之物，應依刑法第三十八條第一項第二款
    沒收，惟原判決既認該支行動電話應予沒收，竟未於據上論結欄記載刑法第三十
    八條第一項第二款之條文，亦有違誤。被告上訴意旨，空言否認有前開犯罪情形
    ，固無足取，然原審判決既有上開可議之處，自應由本院將原審判決撤銷改判。
    爰審酌被告前後數次販賣第二級毒品之行為，戕害他人身心，其於犯罪後猶不知
    悔改，足見其惡性重大，且被告犯後虛詞卸責，未有悔意等一切情狀，量處如主
    文第二項所示之刑。扣案之安非他命四．八公克（驗後毛重四．七五公克）、十
    八．七公克（驗後毛重十八．六五公克）（起訴書誤載為三點九公克、十五點七
    公克），均係查獲之毒品，不問屬於犯人與否，依毒品危害防制條例第十八條第
    一項前段沒收並銷毀之。而扣案之0000000000號行動電話一具係供其
    犯罪所用之物，且為被告所有，已具其供明在卷（見偵查卷第七頁反面、第八頁
    ），並詳如前述，依刑法第三十八條第一項第二款沒收。另被告販賣予王鍚祈、
    江俊明所得四千元則係被告販賣第二級毒品所得財物，依毒品危害防制條例第十
    九條第一項之規定沒收，如全部或一部不能沒收時，以其財產抵償之。至於八十
    九年六月二十一日凌晨被告欲販售予王鍚祈部分，則未取得該二千元，爰不予沒
    收。另扣案被告所有之自製磅秤十四個，尚無證據足證為被告所有供犯罪所用之
    物，且非屬違禁物，爰不宣告沒收。又扣案之海洛因一公克及吸食器一組則非屬
    本件之物品，自不在本案項下宣告沒收或銷燬。另鑑驗耗用之毒品既已滅失，自
    無庸宣告沒收，均附此敘明。
據上論斷，應依刑事訴訟法第三百六十九條第一項前段、第三百六十四條、第二百九
十九條第一項前段、毒品危害防制條例第四條第二項、第十八條第一項前段、第十九
條第一項、刑法第十一條前段、第五十六條、第三十八條第一項第二款，判決如主文
。
本案經檢察官張其主到庭執行職務。
中    華    民    國         九十       年      五      月     三十     日
                              臺灣高等法院高雄分院刑事第五庭
                                  審判長法官  吳水木
                                        法官  趙文淵
                                        法官  陳朱貴
右正本證明與原本無異。
如不服本判決，應於判決送達後十日內向本院提出上訴狀，其未述理由者並應於提
出上訴狀後十日內向本院補提理由書（應附繕本)。
                                      書記官  呂素珍
中    華    民    國         九十       年      六      月      一      日
附錄：本判決論罪科刑法條：
毒品危害防制條例第四條第二項：
製造、運輸、販賣第二級毒品者，處無期徒刑或七年以上有期徒刑，得併科新臺幣七
百萬元以下罰金。
                                                                      Ｈ


司法院資訊處製作；財團法人民間司法改革基金會備份。
